【裁判字號】    89,再,30
【裁判日期】    890603
【裁判案由】    聲請再審
【裁判全文】
臺灣高等法院臺南分院民事裁定  八十九年度再字第三○號  Ｊ
      聲  請  人  丁  ○  ○
                  乙  ○  ○
                  甲  ○  ○
右聲請人因與相對人丙○○等人間確定執行費用事件，對於中華民國八十九年三月二
十七日本院確定裁定（八十八年度抗字第八三五號）聲請再審，本院裁定如左：
        主      文
聲請駁回。
聲請訴訟費用由聲請人負擔。
        事      實
一、按民事訴訟法第四百九十七條所謂：「足以影響於判決之重要證物，漏未審酌者
    ，亦得提起再審之訴」其意於必有證物，於前訴訟確定判決訴訟程序中存在：然
    漏未斟酌，且其重要性，達於影響原確定判決，始足當之；茍已於前訴訟程序予
    以審酌，亦即就判決理由中說明不為調查或其取捨之理由，即屬已加斟酌，不得
    再據為再審事由。
二、查原法院八十八年度執字第一０八一號強制執行事件，依同院八十三年度訴字第
    四號、本院八十三年度上字第二三三號判決為執行名義，執行拆除坐落台南市○
    ○○段六三０之七七四土地上之建物，執行後相對人聲請確定執行費用，原執行
    法院以八十八年度執聲字第九號認再審聲請人應負擔之執行及程序費用為新台幣
    （下同）九萬五千三百五十二元。再審聲請人以：本件執行拆除之建物係於日據
    時期以木料為主建造，年久矮小，易於拆盡。執行法院係於八十八年五月十二日
    下午三時開始至五時執行完畢，相對人所僱用怪手一部，依「台南市挖土機、推
    土機操作員職業工會」規定之價目表，機種一八○收費一天為九千元，半天為五
    千元，外加板車運費一次一千五百元，即使二小時工作時間按半天計費，所需費
    用僅需六千五百元，乃相對人所列地上物拆除費為八萬零五十元，顯非可採；計
    算書所列五月十四日測量規費四千元，亦與本件無關不應列入。再查系爭土地上
    有老樹一棵，未在執行名義客觀範圍內，依法不得執行，抗告人多次聲明異議，
    並於強制執行期日當場表示異議，均未獲執行法院裁定，將大樹除去部分費用，
    亦非必要等語，提起抗告。
三、原裁定以：1.地政規費部分：執行法院曾於八十八年四月一日勘測系爭不動產，
    並囑託台南市東南地政事務所測量，而同年五月十二日執行期日亦再囑託該所指
    界，此觀由各該日執行筆錄即明，是相對人提出之地政規費收據二張，共一萬二
    千元，係屬必要費用，至其中一張繳費日期係五月十四日，乃係五月十二日當日
    之費用，事後補繳，已據相對人陳明，認再審聲請人主張五月十四日之費用，不
    應列入，自非可採。2.地上物拆除費用部分：係依相對人執行拆屋交地所僱請處
    理之案外人陳順德於八十八年十一月十日所為証詞為據，認定本件強制執行過程
    係一天半。又以証人証述大樹下有形成小山丘之廢土磚頭必須清除，而採信証人
    証述，廢土必須倒到歸仁，因路途遙遠所以要四台車。並就除去系爭土地上之大
    樹一棵之問題，以依執行卷內資料，再審聲請人曾於八十八年二月二十二日具狀
    主張不得除去該棵「大粿樹」，但此為執行法院所不採取，於同月二十四日發函
    告知所請「依法無據，礙難准許」，是執行法院顯係認定執行名義範圍包括系爭
    「大粿樹」，此項法院執行命令，再審聲請人既未依法聲明異議，則執行法院據
    以執行，而債權人依法院之指示，僱請機械、車輛執行，於法自無不合，再審聲
    請人於執行完畢後再行爭執，即非可採。3.又再審聲請人雖提出台南市挖土機推
    土機操作員工會之價目表，主張証人當天所出動之挖土機一二○型者，每天係六
    千五百元加上板車一千五百元合計八千元，但查該表係八十二年九月制定，距今
    已近六年，其是否繼續有效，已無非疑，況查此項價目表，僅係公會片面制定，
    並無強制效力，再查本件工作，係法院強制執行事件之拆除工作，並非民間一般
    工程，按諸實際經驗，此種工作因性質上常有爭執，甚且有衝突性、抗爭性，通
    常一般人不願意承攬，故價格自不能以一般市面上常見之價格計算，故証人所証
    述，當時與相對人約定挖土機一台一萬二千元，垃圾車一台七千元，為可採。而
    當天既另僱佣一人作為現場電割牆壁清除工作，自應一併計算，以工資每日二千
    元計算，半天一千元，而如前所述，實際工作係一天半，則挖土機部分為一八二
    五○元，而垃圾車部分為四二○○○元加上工人一天半之工資為三千元，認定拆
    除費用為六萬三千二百五十元。4.另執行費用二千八百七十元，執行程序送達郵
    費三百六十四元，原裁定送達費用二二四元，亦有收據可按，合計本件抗告人應
    負擔者為七萬八千七百零八元。業經調取台灣臺南地方法院八十八年度執字第一
    ０八一號拆屋交地事件執行卷、同年度執聲第九號、本院八十八年度抗字第八三
    五號確定執行費用卷，查核無訛。
四、聲請再審意旨略以：原確定裁定，就足影響於裁判之重要證物，漏未斟酌或作不
    正確之認定：(一)原裁定對於再審聲請人早在八十八年二月二十二日已具狀向原執
    行處聲請主張不得除去該棵大粿樹，並於接到不准函復後，請求依法裁定竟未置
    理，同年五月十一日再呈聲請異議狀，同月十二日執行時並口頭表示異議，均未
    獲置理，法院對再審聲請人陳情復函「未有指示拆除大粿樹之情事」之有利主張
    ，棄置不問，竟以再審原告於執行完畢後再行爭執之由，遽為不利再審原告之裁
    定，其認事用法顯違經驗法則、證據法則。(二)台南市挖土機、推土機操作員職業
    工會，為維護消費者之權益及防止剝削、壟斷等不法行為，所制定之價目表自八
    十二年九月制訂至今並未調整，原裁定竟以價目表係工會片面制訂，無強制效力
    為由否定再審聲請人之主張，違反「消費者保護法」之規定，而且有鼓勵不法業
    者敲竹槓，顯有違法。(三)本案強制執行自八十八年五月十二日下午三時開始，至
    當日下午五時結束後，執行法院即將執行名義所屬Ａ、Ｂ、Ｄ、Ｅ等房屋拆除所
    屬之土地點交債權人；依據工會價目表計算，除(1)地政規費新台幣（下同）一萬
    元、(2)怪手一二０型半天四千元、(3)拖車一次一千五百元、(4)垃圾車一台半天三
    千五百元、(5)執行費二千八百七十元、(6)送達費三六四元，合計二二二三四元部
    分為合理執行費用外，怪手只工作二小時，廢棄物清除不足一卡車（按一卡車計
    算），舊板屋由怪手拆除，不需電割牆壁工人，一審裁定送達費二二四元，應檢
    附裁定確定證明書始得請求，五月十四日之測量費係債權人自行鑑界之費用，不
    得計列等，認有影響於裁判之重要證物，漏未審酌等語。並提出聲明異議狀、八
    十八年二月二十四日台灣台南地方法院民事執行處函、台灣臺南地方法院八十八
    南院慶文字第五三八二二號函、台南市挖土機工會價目表等影本等為證，請求：
    原裁定超過貳萬貳仟貳佰參拾肆元部分廢棄，駁回相對人在第一審之請求駁回。
五、本院查：
  (一)關於除去系爭土地上大粿樹部分，原確定裁定業已於理由說明：「抗告人曾於八
    十八年二月二十二日具狀主張不得除去該棵『大粿樹』，但此為執行法院所不採
    取，於同月二十四日發函告知所請『依法無據，礙難准許』，是執行法院顯係認
    定執行名義範圍包括系爭『大粿樹』，此項法院執行命令，抗告人既未依法聲明
    異議，則執行法院據以執行，而債權人依法院之指示，僱請機械、車輛執行，於
    法自無不合」，以抗告人於執行完畢後再行爭執，即非可採。已明確說明認其主
    張不得除去大粿樹係不可採，又執行法院對再審聲請人之八十八年二月二十二日
    聲狀，已以書面函復所請『依法無據，礙難准許』之駁回意旨，再審聲請人未對
    該函抗告救濟，執行法院既已對其聲明異議表示意見，對再審聲請人猶以相同之
    理由於同年三月一日及五月十一日聲明異議，除見解有所變更，無從期待執行法
    院在強制執行漫長過程中，隨時就對執行事項已表示過意見之聲明異議事項，重
    複為相同裁定。原裁定謂：法院認定執行名義範圍包括系爭大粿樹之執行命令，
    抗告人既未依法『聲明異議』，應係指未依法「抗告救濟」。至於臺灣臺南地方
    法院八十八年七月十五日八八南院慶文字第五三八二二號函說明內容，係經派人
    調八十八年度執字第一０八一號強制執行卷宗查明簽稱，詳細情形仍應按該卷資
    料為憑，而原裁定既依所調該執行卷並依法表示意見，縱另再審酌該等聲明異議
    狀及臺灣臺南地方法院上述函件，亦不能影響原確定裁定，而獲得較有利之判決
    。
  (二)而就再審聲請人認原確定裁定未採台南市挖土機堆土機操作員工會之價目表為其
    計算依據部分，原確定裁定已於理由欄內，已就不採計該再審聲請人提出之台南
    市挖土機推土機操作員工會之價目表之理由，詳加說明，亦無違背何經驗法則或
    證據法則，再審聲請人空言主張原確定裁定違背經驗法則、證據法則，或漏未斟
    酌，要非可採。
  (三)至於再審聲請人另主張對於怪手工作時數、廢棄物清理卡車趟數、原審裁定送達
    費用、地政測量規費等應予酌減部分，原確定裁定於理由欄第三項第一、二、三
    款均予審酌並為判斷，再審聲請人空言主張原確定裁定違背經驗法則、證據法則
    ，或有所謂重要證物，漏未斟酌之情事，要非可採。
六、從而，依首揭意旨，本件聲請再審，為無理由，應予以駁回。
七、據上論結，本件聲請再審為無理由，依民事訴訟法第九十五條、第七十八條、第
    八十五條第一項前段，裁定如主文。
中      華      民      國    八十九    年      六      月      三      日
                                    臺灣高等法院臺南分院民事第三庭
~B1審判長法官  林    輝    雄
~B2      法官  高    明    發
~B3      法官  丁    振    昌
右為正本係照原本作成。
不得抗告。
中      華      民      國    八十九    年      六      月      七      日
~B法院書記官  黃    惠    美


司法院資訊處製作；財團法人民間司法改革基金會備份。
